【裁判字號】    89,交易,353
【裁判日期】    900222
【裁判案由】    業務過失傷害
【裁判全文】
臺灣桃園地方法院刑事判決                        八十九年度交易字第三五三號
    公  訴  人  臺灣桃園地方法院檢察署檢察官
    被      告  丙○○
右列被告因業務過失傷害案件，經檢察官提起公訴（八十九年度偵字第九二八號），
本院判決如左：
        主  文
丙○○從事業務之人，因業務上之過失傷害人，處有期徒刑陸月，如易科罰金，以參
佰元折算壹日。
        事  實
一、丙○○以農為業，並領得駕駛執照，以駕駛農用四輪拼裝車載運肥料土石，為其
    附隨之業務，係從事業務之人。民國八十八年十二月二十三日十三時三十分許（
    起訴書誤繕為下午一時許），丙○○駕駛０六一二號農用拼裝車違規行駛省道，
    沿桃園縣大溪鎮美華里台七線，由大溪往三層方向前行，途經大溪鎮美華里台七
    線二點三公里三層與崎頂無號誌交岔路口時，應注意汽車行駛至交岔路口左轉彎
    時，應行至交岔路口中心處左轉，並不得佔用來車道搶先左轉，並應讓直行車先
    行，且依當時情形，天候晴，日間光線良好，路面無缺陷、無障礙物，並無不能
    注意情事，竟疏於注意，貿然於分向限制線路段搶先左轉，適王淑娟騎乘車號Ｊ
    ＡＵ－七六一號重型機車沿台七線由三層往大溪方向直行，見狀擬煞車閃避不及
    ，致拼裝車右側橫桿碰撞重型機車車頭，機車倒地，造成王淑娟腦內出血、右側
    腓骨骨折、顱骨骨折、右側第二蹠骨骨折、全身多處撕裂傷等傷害。丙○○於肇
    事後未被發覺前，向前往現場處理之桃園縣警察局大溪分局三層派出所警員乙○
    ○自首接受裁判。
三、案經王淑娟之夫甲○○訴請臺灣宜蘭地方法院檢察署檢察官偵查起訴。
        理  由
一、訊據被告丙○○固坦承於右揭時地駕駛農用拼裝車，與被害人王淑娟所騎乘之機
    車發生碰撞，致王淑娟受傷後送醫急救等情不諱。
二、本院查：
  (一)右開事實，業據被害人王淑娟之夫甲○○指訴在卷，並有道路交通事故調查報告
    表（見偵查卷第四九頁）、臺灣桃園地方法院檢察署檢察官勘驗筆錄（見偵查卷
    第七二頁）及現場照片十七張（見偵查卷第八頁至第十五頁、第七三頁）。被害
    人因本件車禍受傷後經送往臺灣省立桃園醫院救治，經診斷為腦內出血、右側腓
    骨骨折、顱骨骨折、右側第二蹠骨骨折、全身多處撕裂傷等傷害，亦有臺灣省立
    桃園醫院診斷證明書乙件在卷為憑（同上偵查卷第四八頁）。
  (二)本案車禍現場係位於桃園縣大溪鎮美華里台七線二點三公里三層與與崎頂交岔路
    口，該道路為中央分向限制線、雙向二線車道，車禍後被害人所騎乘之車號ＪＡ
    Ｕ－七六一號重型機車停倒處在往佛光山和平禪寺巷道，兩車輪距交岔路口分別
    為零點八公尺及一點一公尺，散落物距交岔路口約二點八公尺，機車車頭及前輪
    嚴重扭曲變形損壞；被告所駕駛之農用拼裝車靠左直停於往佛光山和平禪寺對向
    車道內，距交岔路口約三點二公尺，右側車身遺有擦撞痕跡。撞擊地點應在三層
    往大溪方向之三層與崎頂交岔路口附近車道上，有上開道路交通事故調查報告表
    及現場照片十七張在卷為憑。且被告於警方調查時供稱：「．．．，我由大溪方
    向往三層方向，行經肇事路口處，看到對向直行車ＪＡＵ－七六一號由王淑娟所
    駕，離路口約有三十公尺，我直覺上應該可以轉得過，就欲先左轉，但左轉一半
    時該ＪＡＵ－七六一號重機也已經擦撞我鐵牛車中間護欄，．．．」等語（見前
    開偵查卷第四四頁反面），繼於檢察官偵訊時供稱：「我正在轉彎時，到中間看
    到她機車，我前輪已在產業道路上，她是攔腰撞來」等語（見前開偵查卷第二二
    頁正面），足見被告當時係在省道台七線，因未至交岔路口中心處即提前左轉，
    欲駛入左前方往和平禪寺之產業道路，車身自始未與台七線垂直，致於與被害人
    車輛撞擊後，逆向靠左停於產業道路上。
  (三)查農用拼裝車，依規定僅能行駛於該縣轄區鄉村道路，不得進入巿區○○○○路
    幹線，臺灣省農用拼裝運輸工具管理要領第六條第一、四款規定甚明。被告駕駛
    該拼裝車行駛於台七線即省道之桃園縣大溪鎮○○里路上，足認其係違規行駛於
    省道。
  (四)按汽車行駛至交岔路口左轉彎時，應距交岔路口三十公尺前顯示方向燈或手勢，
    行至交岔路口中心處左轉，並不得佔用來車道搶先左轉；轉彎車應讓直行車先行
    ，道路交通安全規則第一百零二條第一項第四款、第六款前段分別定有明文。被
    告駕駛農用拼裝車違規行駛於省道台七線公路，應注意汽車行駛至交岔路口左轉
    彎時，應距交岔路口三十公尺前顯示方向燈或手勢，行至交岔路口中心處左轉，
    並不得佔用來車道搶先左轉，且依當時情形，天候晴，日間光線良好，路面無缺
    陷，並無不能注意情事，有前開道路交通事故調查報告表為憑，竟疏於注意，貿
    然佔用來車道搶先左轉，未讓直行車先行，致與被害人所騎乘機車相撞，造成被
    害人受傷重，自有過失。本件經送請臺灣省桃園縣區車輛行車事故鑑定委員會鑑
    定結果，亦認定被告：「違規駕駛農用拼裝車於分向限制線路段提前左轉彎」等
    語，有前揭鑑定意見書附卷可參（見偵查卷第六三頁至第六四頁）。再經本院送
    請臺灣省車輛行車事故覆議鑑定委員會鑑定結果，也認定：「丙○○駕駛拼裝車
    ，行經無號誌路口未行至路口中心處，而於分向限制線路段搶先左轉為肇事原因
    （其駕駛拼裝車行駛省道，有違規定）。王淑娟無肇事因素」等語，有前揭鑑定
    意見書在卷為憑。又被害人係因本件車禍後受傷，其受傷害之結果與被告之過失
    行為有相當因果關係。本件事證明確，被告犯行堪以認定。
三、被告以農為業，並領得農用曳引機駕駛執照，以駕駛農用四輪拼裝車載運農作物
    或農藥，為其附隨之業務，為其所自承，自係從事業務之人。是其於駕駛農用拼
    裝車之際，因過失行為肇事致被害人受傷，係犯刑法第二百八十四條第二項之業
    務上過失傷害罪。被告於肇事後未被發覺前，向前往處理車禍現場之桃園縣警察
    局大溪分局三層派出所警員乙○○自首而受裁判，業經證人乙○○於本院調查時
    到庭結證在卷，合於自首之規定，應依刑法第六十二條前段之規定，減輕其刑。
    又被告行為後，刑法第四十一條已於九十年一月十日修正公布，同年月十二日生
    效，比較新舊法，以新法尚無不利於被告，自應適用裁判時新法。爰審酌被告品
    行、過失程度，被告民事部分尚未與被害人家屬達成和解以及犯罪後態度等一切
    情狀，量處如主文所示之刑，並諭知易科罰金之折算標準，以示懲儆。
據上論斷，應依刑事訴訟法第二百九十九條第一項前段，刑法第二條第一項前段、第
二百八十四條第二項前段、修正後第四十一條第一項前段、第六十二條前段、罰金罰
鍰提高標準例第一條前段、第二條，判決如主文。
本案經檢察官胡原龍到庭執行職務。
中      華      民      國      九十      年      二    月    二十二    日
                                臺灣桃園地方法院刑事第六庭
                                      法  官  徐  培  元
右正本證明與原本無異。
如不服本判決，應於判決送達後十日內向本院提出上訴狀( 應附繕本 )，上訴於
臺灣高等法院。
                                      書記官  江  世  亨
中        華        民        國   九十年   二   月    二十三    日
附論罪科刑依據之法條：
刑法第二百八十四條
因過失傷害人者，處六月以下有期徒刑、拘役或五百元以下罰金。致重傷者，處一年
以下有期徒刑、拘役或五百元下罰金。
從事業務之人，因業務之過失傷害人者，處一年以下有期徒刑、拘役或一千元以下罰
金。致重傷者，處三年以下有期徒刑、拘役或二千元以下罰金。


司法院資訊處製作；財團法人民間司法改革基金會備份。
